臺灣士林地方法院民事裁定
111年度抗字第251號
抗  告  人  黃祥信即黃芷音之繼承人
            朱秀美即黃芷音之繼承人
相  對  人  永豐商業銀行股份有限公司
法定代理人  陳嘉賢  
上列當事人間聲請拍賣抵押物事件，抗告人對於民國111年8月24
日本院司法事務官所為111年度司拍字第127號裁定提起抗告，本
院裁定如下：
    主  文
抗告駁回。
抗告程序費用新臺幣壹仟元由抗告人負擔。
    理  由
一、按抵押權人於債權已屆清償期而未受清償者，得聲請法院拍
    賣抵押物，就其賣得價金而受清償，民法第873條定有明文
    ；此規定於最高限額抵押權亦準用之，同法第881條之17亦
    有明文規定。次按聲請拍賣抵押物係屬非訟事件，於最高限
    額抵押，法院祇須就抵押權人提出之文件為形式上審查，如
    認其抵押權已依法登記，並有抵押權登記擔保範圍之債權存
    在，且債權已屆清償期而未受清償，即應為准許拍賣抵押物
    之裁定；至於法院所為准許與否之裁定，無確定實體法上法
    律關係存否之效力，債務人或抵押人對抵押債權及抵押權之
    存否如有爭執，應另循訴訟途徑以謀解決（最高法院94年度
    台抗字第270號、94年度台抗字第631號裁定意旨參照）。
二、相對人於原審主張：第三人黃芷音(下稱黃芷音)於民國110
    年3月5日，以其所有如附表所示之不動產(下稱系爭不動產)
    ，為擔保對其現在(包括過去所負現在尚未清償)及將來所負
    一切債務之清償責任，設定新臺幣(下同)2,196萬元之最高
    限額抵押權，擔保債權確定期日為140年3月4日，債務清償
    期依照各個債務契約所定清償日期，經110年3月9日登記在
    案。嗣黃芷音於110年3月19日向相對人借用1,830萬元(下稱
    系爭借款)，其借款期間、利息暨違約金計算方式均載明於
    借據內，如任何一宗債務不依約清償本金時，即喪失期限之
    利益，應即全部償還，並應依約支付違約金。詎黃芷音前於
    110年12月22日死亡，抗告人依法繼承其財產上之權利義務
    ，而系爭借款自111年4月19日起即未繳納本息，依上開約定
    ，系爭借款應視為全部到期，相對人為此聲請拍賣抵押物以
    資受償。並提出抵押權設定契約書影本、他項權利證明書影
    本、中長期不動產借款約定書、個金授信總約定書、土地及
    建物登記謄本、第三人之除戶戶謄暨繼承系統表、全部法院
    家事事件(全部)公告查詢結果等件影本為證。原裁定以其聲
    請於法有據，而予以准許。
三、抗告意旨略以：黃芷音死亡後，系爭不動產本應由抗告人繼
    承，惟因現有第三人表明受黃芷音之遺贈，是系爭不動產之
    繼承尚有爭執，迄今仍未辦理移轉登記。又相對人稱系爭借
    款自111年4月19日起即未繳納本息，然抗告人據悉系爭不動
    產目前尚有人占有使用，且由該占有人繳付貸款本息，是相
    關貸款本息應有如期給付，並非未按期繳納，爰依法提起本
    件抗告，請求廢棄原裁定云云。
四、經查：相對人上開主張，業據其提出抵押權設定契約書影本
    、他項權利證明書影本、中長期不動產借款約定書、個金授
    信總約定書、土地及建物登記謄本、第三人之除戶戶謄暨繼
    承系統表、全部法院家事事件(全部)公告查詢結果等件影本
    為證為證（111年度司拍字第127號卷第14至46頁），依其所
    提出之上開證據為形式審查，堪認相對人之抵押權確已依法
    登記，並有抵押權登記擔保範圍之債權存在，且債權已屆清
    償期而未受償，是原裁定經形式上審查後予以准許，於法並
    無不合。抗告人雖以上開情詞置辯，惟其所稱縱或屬實，仍
    屬實體爭執，非得由抗告程序處理，揆諸上開規定及說明，
    抗告人應另行起訴以求解決。從而，抗告人執上開理由請求
    廢棄原裁定，為無理由，應予駁回。
五、爰裁定如主文。
中　　華　　民　　國　　111 　年　　11　　月　　3 　　日
                          民事第二庭  
　　　　　　　　　　　　　　　法  官  辜  漢  忠   
以上正本證明與原本無異。
如不服本裁定，僅得於收受本裁定正本送達後10日內，以適用法
規顯有錯誤為理由，向本院提出再抗告狀，（須按他造當事人之
人數附繕本及繳納再抗告裁判費新臺幣1,000 元），經本院許可
後始可再抗告。再抗告時應提出委任律師或具有律師資格之人之
委任狀；委任有律師資格者，另應附具律師資格證書及釋明委任
人與受任人間有民事訴訟法第466 條之1 第1 項但書或第2 項所
定關係之釋明文書影本。
中　　華　　民　　國　　111 　年　　11　　月　　3 　　日
                              書記官  潘  盈  筠